---
title: "Poročilo pri predmetu Analiza podatkov s programom R"
subtitle: "Evropska prvenstva v košarki"
author: "Manca Strgar"
output:
  html_document: default
  pdf_document:
    includes:
      in_header: lib/styles.sty
    latex_engine: xelatex

---

```{r setup, echo=FALSE, results='hide', warning=FALSE, message= FALSE}
# Če želimo nastaviti pisave v PDF-ju, odkomentiramo
# in sledimo navodilom v programu.
#source("fontconfig.r", encoding = "UTF-8")

# Uvoz vseh potrebnih knjižnic
source("lib/libraries.r", encoding = "UTF-8")
```

# Izbira teme

Odločila sem se, da bom analizirala slovenske košarkaše na letošnjem evropskem prvenstvu in evropska košarkaška prvenstva. Za to temo sem se odločila, saj me košarka že od vedno zanima, letos pa smo postali še evropski prvaki.

***

# Obdelava, uvoz in čiščenje podatkov

```{r uvoz, echo=FALSE, message=FALSE, warning=FALSE}
source("uvoz/uvoz.r", encoding = "UTF-8")
source("vizualizacija/vizualizacija.r", encoding ="UTF-8")
```
Uvozila sem podatke o najboljših državah in najboljših košarkaših na evropskih prvenstvih od leta 1935 do leta 2017, v obliki *HTML* z [wikipedije](https://sl.wikipedia.org/wiki/Evropsko_prvenstvo_v_košarki). Ker smo zadnje prvenstvo slovenci osvojili zlato medaljo, sem uvozila še podatke slovenskih košarkarjev, ki so nas zastopali na tem prvenstvu. Podatke sem uvozila v obliki *HTML* s spletne strani [KZS](http://www.kzs.si/tekmovanja-in-projekti/reprezentance/clani/zgodovina/2017/).



### Opis tabel:

Tabela **ep.rezultati** ima 3 stolpce. Prvi stolpec predstavlja *leta* (integer) v katerih so izvajala evropska prvenstva, drugi predstavlja *uvrstitev* (numeric) od prvega do četrtega mesta, tretji pa katera *država* (character) se je uvrstila na na določeno mesto v določenem letu.

Velja še omeniti, da so evropska prvenstva vsako drugo leto in da v času od leta 1939 do leta 1946 ni bilo tekmovanj, zaradi druge stvetovne vojne, potem pa so imeli prvenstva kar dve leti zapored, nato pa ponovno na dve leti.

```{r ep.rezultati, echo=FALSE, message=FALSE}
kable(head(ep.rezultati), align="ccc")
```


Tabela **MVP.slo** prikazuje kateri igralec je bil najkoristnejši igralec prvenstva. Prvi stolpec so ponovno *leta* (integer) prvenstev, drugi stolpec vsebuje imena najkoristnejšega *igralca* (character) tistega leta, tretji stolpec pa iz katere *države* (character) ta igralec prihaja.

```{r MVP.slo, echo=FALSE, message=FALSE}
kable(head(MVP.slo), align="ccc")
```


Iz tabele **najboljsi.strelec.slo** je možno po stolpcih razbrati, kdo je bil katerega *leta*(integer) *igralec* (character), ki je v povprečju dal največ točk na tekmo. V tretjem in četrtek stolpcu je razvidno tudi, kakšno je bilo to povprečje *točk* (numeric) na tekmo in iz katere *države* (character) ta igralec prihaja. 

```{r najboljsi.strelec.slo, echo=FALSE, message=FALSE}
kable(head(najboljsi.strelec.slo), align="cccc")
```

Kot zanimivost pa je dodana zadnja tabela **slo.reprezentanca**, v kateri so predstavljeni košarkaši, ki so nas zastopali na evropskem prvenstvu leta 2017 in osvojili zlato medaljo. V prvem stolpcu imamo *imena*(character) košarkarjev, drugi stolpec predstavlja *pozicijo* (character), katero igralec igra, nato imamo podano *višino* (numeric) in datum *rojstva* (date), zadnji stolpec pa predstavlja *klub* (character) v katerem igra. 

```{r slo.reprezentanca, echo=FALSE, message=FALSE}
kable(head(slo.reprezentanca), align="ccccc")
```